臺灣彰化地方法院刑事判決　　　　　　　99年度訴字第1627號
公　訴　人　臺灣彰化地方法院檢察署檢察官
被　　　告　陳義龍
上列被告因違反毒品危害防制條例案件，經檢察官提起公訴（99
年度毒偵字第2068號），本院依簡式審判程序判決如下：
    主    文
陳義龍施用第一級毒品，處有期徒刑拾月，扣案之第一級毒品海
洛因壹包（驗餘淨重零點零伍貳柒公克）沒收銷燬之；又施用第
二級毒品，處有期徒刑肆月。應執行有期徒刑壹年，扣案之第一
級毒品海洛因壹包（驗餘淨重零點零伍貳柒公克）沒收銷燬之。
    犯罪事實
一、陳義龍前於民國87年間因施用毒品案件，經臺灣臺中地方法
    院裁定送觀察、勒戒後，認無繼續施用毒品傾向，由臺灣臺
    中地方法院檢察署檢察官於87年12月10日以87年度偵字第24
    091 號為不起訴處分確定。於上開觀察、勒戒執行完畢釋放
    後5 年內，又因施用毒品案件，經臺灣臺中地方法院裁定送
    觀察、勒戒後，認有繼續施用毒品傾向，再裁定令入戒治處
    所施以強制戒治，於89年11月30日停止戒治出所付保護管束
    ，已於90年3 月14日保護管束期滿，視為已執行完畢釋放；
    刑事責任部分則經臺灣臺中地方法院以89年度訴字第719 號
    判決判處有期徒刑10月、8 月，應執行有期徒刑1 年4 月確
    定；再因施用第一、二級毒品案件，經臺灣臺中地方法院以
    90年度訴字第965 號、91年度易字第1520號判決分別判處有
    期徒刑7 月、5 月確定；另因懲治盜匪條例、竊盜案件，經
    臺灣高等法院臺中分院、臺灣臺中地方法院分別判處有期徒
    刑8 年（上訴至最高法院經駁回上訴）、4 月確定。上開6
    罪嗣經裁定減刑並定應執行刑為有期徒刑8 年6 月，甫於98
    年7 月31日假釋出監付保護管束（尚未期滿，不構成累犯）
    。詎仍不知悔改，復基於施用第一級毒品海洛因之犯意，於
    99年7 月20日凌晨0 時30分許，在彰化縣轄大肚橋下，以注
    射方式，施用第一級毒品海洛因1 次。又基於施用第二級毒
    品甲基安非他命之犯意，於施用上開第一級毒品海洛因4 、
    5 分鐘後，在上開地點，以將第二級毒品甲基安非他命置放
    於玻璃球內，以火加以燒烤使成氣體後吸食之方式，施用第
    二級毒品甲基安非他命1 次。嗣於99年7 月20日凌晨4 時許
    ，為警在臺中縣大里市○○路130 號查獲其與陳聰德另涉犯
    竊盜案件，並扣得供其本案施用第一級毒品犯罪所用之海洛
    因1 包（驗餘淨重0.527 公克）【扣於臺灣臺中地方法院99
    年度訴字第3629號陳聰德施用毒品案件中】，再採其尿液送
    驗，結果呈甲基安非他命及嗎啡陽性反應，而查悉上情。
二、案經臺中縣警察局霧峰分局報告臺灣彰化地方法院檢察署檢
    察官偵查起訴。
    理    由
一、本案被告陳義龍所犯係死刑、無期徒刑、最輕本刑為3 年以
    上有期徒刑以外之罪，其於準備程序就前揭被訴事實為有罪
    之陳述，經受命法官告知簡式審判程序之旨，並聽取其與公
    訴人之意見後，本院認無不得或不宜改依簡式審判程序進行
    之處，爰依刑事訴訟法第273 條之1 第1 項、第284 條之1
    ，裁定由受命法官獨任進行簡式審判程序，合先敘明。
二、上揭事實，業據被告陳義龍於本院行準備程序與審理時均坦
    承不諱，且其於99年7 月20日為警查獲時所採取之尿液，經
    送鑑驗結果，確呈嗎啡（按一般施用海洛因者會在其體內代
    謝為嗎啡成分殘留，並經由尿液排出）以及甲基安非他命陽
    性反應，有臺中縣警察局霧峰分局大里分駐所尿液代號與真
    實姓名對照表及詮昕科技股份有限公司00000000號濫用藥物
    尿液檢驗報告各1 紙附卷可稽；而扣案之白色粉末1 包（驗
    餘淨重0.0527公克），經送鑑驗結果確含海洛因成分，此有
    行政院衛生署草屯療養院99年8 月18日草療鑑字第09908001
    28號鑑定書影本1 份在卷可憑，足徵被告自白與事實相符，
    堪予採信。
三、按依毒品危害防制條例第20條第2 項規定觀察、勒戒或強制
    戒治執行完畢釋放後，5 年後再犯第10條之罪者，適用本條
    前二項之規定；又經觀察、勒戒或強制戒治執行完畢釋放後
    ，5 年內再犯第10條之罪者，應由檢察官偵查起訴，毒品危
    害防制條例第20條第3 項、第23條第2 項分別定有明文。而
    參酌該條例第20條第3 項立法理由：「觀察、勒戒或強制戒
    治後5 年後再犯者，顯見前所實施之觀察、勒戒或強制戒治
    已足以遮斷其施用毒品之癮，為期自新及協助其斷除毒癮，
    對此5 年後再犯者爰明定仍適用初犯之規定，先經觀察勒戒
    、強制戒治之程序」及第23條第2 項之立法理由：「經觀察
    、勒戒或強制戒治後5 年內再犯者，其再犯率甚高，原據以
    實施之觀察勒戒及強制戒治既已無法收其實效，爰施以刑事
    處遇」，足見5 年後再犯者，應再適用觀察、勒戒程序，係
    因前所實施之觀察、勒戒或強制戒治已足以遮斷其施用毒品
    之癮，致5 年內未再犯，故再予其自新機會，重啟觀察、勒
    戒程序；如觀察、勒戒或強制戒治執行完畢釋放後5 年內曾
    再犯施用毒品案件，且於再犯後5 年內復有施用毒品犯行，
    則之前戒毒程序顯未能有效遮斷其施用毒品之癮，依前開立
    法意旨，自無再施以觀察、勒戒之必要，應由檢察官偵查起
    訴（最高法院95年度第7 次、97年度第5 次刑事庭會議決議
    參照）。查被告前於87年間因施用毒品案件，經臺灣臺中地
    方法院裁定送觀察、勒戒後，認無繼續施用毒品傾向，由臺
    灣臺中地方法院檢察署檢察官於87年12月10日以87年度偵字
    第24091 號為不起訴處分確定；於上開觀察、勒戒執行完畢
    釋放後5 年內，又因施用毒品案件，經臺灣臺中地方法院裁
    定送觀察、勒戒後，認有繼續施用毒品傾向，再裁定令入戒
    治處所施以強制戒治，於89年11月30日停止戒治出所付保護
    管束，已於90年3 月14日保護管束期滿，視為已執行完畢釋
    放，刑事責任部分則經臺灣臺中地方法院以89年度訴字第71
    9 號判決判處有期徒刑10月、8 月，應執行有期徒刑1 年4
    月確定，有臺灣高等法院被告前案紀錄表在卷可按。本次公
    訴人起訴被告施用第一、二級毒品之犯罪時間為99年7 月20
    日所犯，雖距離前述觀察、勒戒執行完畢釋放日已逾5 年，
    然被告於前述觀察、勒戒執行完畢釋放日後5 年內，即曾再
    犯施用毒品案件既如上述，則揆諸前開說明，公訴人就被告
    本案施用毒品之犯行提起公訴，核無違誤，自應由本院依法
    判決。
四、綜上所述，本案事證已臻明確，被告施用第一級毒品海洛因
    以及第二級毒品甲基安非他命犯行堪予認定，應依法論科。
五、核被告所為，係犯毒品危害防制條例第10條第1 項之施用第
    一級毒品罪及同條第2 項之施用第二級毒品罪。被告為施用
    毒品而持有第一、二級毒品之低度行為，應為施用之高度行
    為所吸收，均不另論罪。又其所犯上開2 罪，犯意各別，行
    為互殊，應予分論併罰。爰審酌被告前曾因施用毒品案件，
    數次經移送觀察、勒戒、強制戒治及判刑入監執行，有臺灣
    高等法院被告前案紀錄表附卷可稽，猶不知悔改，於假釋期
    間再犯本次施用毒品犯行，不僅戕害自身健康，辜負國家將
    其視為病人施以勒戒處遇之苦心，更彰顯被告有施以相當期
    間監禁，以矯正其施用毒品惡習之必要，惟考量被告犯罪動
    機、目的，其手段對他人權益之侵害仍屬有限及於本院審理
    時已坦承犯行之犯後態度等一切情狀，爰分別量處如主文所
    示之刑，並定其應執行之刑，以示懲儆。扣案之海洛因1 包
    （驗餘淨重0.0527公克）【扣於臺灣臺中地方法院99年度訴
    字第3629號陳聰德施用毒品案件中】，核屬第一級毒品，係
    供被告本案施用第一級毒品犯罪所用，不問何人所有，基於
    從刑從屬主刑原則，依毒品危害防制條例第18條第1 項前段
    規定，於其所犯施用第一級毒品罪項下宣告沒收銷燬之。
據上論斷，應依刑事訴訟法第273 條之1 第1 項、第299 條第1
項前段，毒品危害防制條例第10條第1 項、第2 項、第18條第1
項前段，刑法第11條、第51條第5 款，判決如主文。
本案經檢察官廖偉志到庭執行職務。
中    華    民    國   100    年    1     月    17    日
                  刑事第四庭    法  官  吳永梁
以上正本證明與原本無異。
如不服本判決應於收受判決後10日內向本院提出上訴書狀，並應
敘述具體理由；其未敘述上訴理由者，應於上訴期間屆滿後20日
內向本院補提理由書( 均須按他造當事人之人數附繕本) 「切勿
逕送上級法院」。
中    華    民    國   100    年    1     月    17    日
                                書記官  許原嘉
附錄本案論罪科刑法條全文：
毒品危害防制條例第10條
施用第一級毒品者，處6 月以上5 年以下有期徒刑。
施用第二級毒品者，處3 年以下有期徒刑。